臺灣臺中地方法院刑事判決　　　　　　　95年度易字第3489號
公　訴　人　臺灣臺中地方法院檢察署檢察官
被　　　告　丙○○
上列被告因傷害等案件，經檢察官提起公訴（九十五年度偵字第
二四一○二號）及移送併案審理（九十五年度偵字第二四○七一
號），本院判決如下：
    主    文
丙○○傷害人之身體，處拘役拾日，如易科罰金，以銀元佰
元即新臺幣玖佰元折算壹日。又以加害身體之事，恐嚇他人致生
危害於安全，處拘役貳拾日，如易科罰金，以銀元佰元即新臺
幣玖佰元折算壹日。應執行拘役肆拾日，如易科罰金，以銀元
佰元即新臺幣玖佰元折算壹日。
    犯罪事實
一、丙○○於民國九十五年六月二十九日十四時，在臺中市○村
    路二七○巷二四號「向上市場」前攤位，因細故與乙○○發
    生爭執，丙○○竟基於傷害人之身體之犯意，以徒手揮拳毆
    打乙○○左臉頰一下，並以腳踢踹乙○○肚子一下，乙○○
    則以右手抵擋，致乙○○受有左臉部紅腫（五×二公分）、
    左肩部紅腫（七×三公分）、右前臂紅腫瘀傷（四×一公分
    ）等傷害。嗣丙○○欲繼續毆打乙○○時，為在旁之甲○○
    出面阻擋，乙○○因遭丙○○動手毆打，而以言詞質問丙○○為何動手毆打其時，丙○○另基於恐嚇危害安全之犯意，
    當面以言詞對乙○○恫稱：「妳再說，我就再打妳兩下」等
    加害乙○○身體之事恐嚇乙○○，使乙○○心生恐懼，致生
    危害於乙○○。
二、案經乙○○訴由臺灣臺中地方法院檢察署檢察官偵查起訴。
    理    由
一、訊據被告丙○○固不否認有於前開時間、地點與告訴人乙○○發生口角爭執，惟矢口否認有何傷害、恐嚇危害安全等犯
    行，辯稱：伊並無動手打告訴人，告訴人的傷是她自己要搶
    她先生棍子時所受之傷害，伊亦無對告訴人以言詞稱：「妳
    再說，我就再打妳兩下」等語，伊並無傷害及恐嚇犯行云云
    。惟查：
  (一)前揭犯罪事實，業據告訴人於檢察官偵查中及本院審理時指
    證述綦詳，核與證人甲○○在檢察官偵查中及本院審理時證
    述之情節相符，並有驗傷診斷書一紙附卷可憑。且參酌前開
    驗傷診斷書所示，告訴人事發後受有左臉部紅腫（五×二公
    分）、左肩部紅腫（七×三公分）、右前臂紅腫瘀傷（四×
    一公分）等傷害，是告訴人受傷部位包括左臉部、左肩部及
    右前臂等處，若果如被告所言，告訴人於事發後打電話召來
    其夫王朝鵬與被告理論，告訴人為要搶其夫王朝鵬手中所持
    棍棒，惟證人甲○○於本院審理時結證稱：當天其原本在告
    訴人設攤位隔壁幫其同事收雨傘攤位，其聽到有女人在說話
    ，轉頭看後發現是被告太太，其聽到被告太太對告訴人用臺
    語說：「妳在瞪什麼？」，被告馬上衝過來用力踢了告訴人
    一腳，並用右手揮了告訴人左臉頰一拳，告訴人被踢後後退
    ，差點跌倒，其就立刻過去擋在被告和告訴人中間，被告打
    完告訴人後就返回自己的店裡，告訴人對被告說：你為什麼
    打我。被告即以臺語告訴人說：「妳再說，我就再打兩下給
    妳」等語，後來告訴人先生來，手中拿木板到被告店門口質
    問被告，告訴人就擋在她先生與被告中間，將告訴人之先生
    拉後退，告訴人之先生與被告並沒有發生扭打，且告訴人之
    先生與被告沒有靠很近，其並未看到告訴人因拉開她先生而
    受傷，也沒有看見因告訴人先生與被告動手導致告訴人受傷
    等語明確。衡情，告訴人既站在其夫王朝鵬與被告中間攔阻
    ，且告訴人先生並未與被告發生扭打，自無可能因此肇致告
    訴人受傷，且如告訴人僅係站在其夫王朝鵬與被告中間，並
    且係以推拉方式阻擋其夫王朝鵬與被告發生肢體衝突，縱使
    告訴人之夫王朝鵬力氣較大，告訴人之身體衡情不致受有如
    上述之多處傷害；況且，告訴人受傷之處尚有右前臂紅腫瘀
    傷，實難想像若告訴人僅係站在其夫與被告之間阻攔，避免
    其夫王朝鵬與被告間發生衝突，而以手拉住其夫所持棍棒，
    焉能造成告訴人左臉部、左肩部、右前臂等部位受傷之結果
    ，是被告所辯其未毆打告訴人，係告訴人自己與其夫王朝鵬
    拉扯受傷云云，顯係避重就輕之詞，尚難採信。本件事證已
    臻明確，被告空言否認及其所辯，核屬畏罪卸責之詞，委無
    可取，其傷害及恐嚇犯行，均堪認定。
  (二)至被告雖聲請傳喚證人即開立驗傷診斷書之行政院衛生署臺
    中醫院醫師劉懷祖及經報案後到場處理員警林宗言二人，惟
    上開二名證人於本案發生時均未在場見聞，自無予以傳喚之
    必要，併予敘明。另被告提出之監視錄影光碟影片，係本案
    發生後，告訴人前往被告所經營之店面理論之監視錄影光碟
    ，並非被告與告訴人發生爭執地點之錄影監視畫面，無從證
    明本案發生時、地之情形，亦無再行調查之必要，亦併敘明
    。
二、核被告所為，係犯刑法第二百七十七條第一項之傷害罪、第
    三百零五條之恐嚇危害安全罪。被告所犯上開普通傷害罪及
    恐嚇危害安全罪間，犯意個別，罪名不同，應予分論併罰。
    又檢察官移送併辦（九十五年度偵字第二四○七一號）部分
    （即被告揮拳毆打告訴人頭部及以腳踹踢告訴人腹部部份）
    ，與本件係屬同一事實，附此敘明。爰審酌被告僅因細故即
    徒手毆打告訴人，嗣又進而另為前揭恐嚇安全犯行之動機、
    目的、手段，告訴人所受上揭傷害程度尚非甚鉅，及被告犯
    罪後未坦承犯行，亦未與告訴人達成和解等一切情狀，分別
    量處如主文所示之刑，並定其應執行之刑及依修正前刑法第
    四十一條第一項前段諭知易科罰金之折算標準（有關新舊法
    比較適用部分詳後述）。
三、查，被告行為後，刑法第二條、第四十一條、第五十一條第
    六款，均於九十四年二月二日修正公布，並自九十五年七月
    一日起施行，且 (一)修正後刑法第二條第一項規定，已將
    新舊法律適用之「從新從輕」原則，改採「從舊從輕」原則
    ，而此規定僅係規範行為後法律變更所生新舊法律比較適用
    之準據法，並非實體刑罰法律，自不生行為後法律變更之比
    較適用之問題，應逕行適用新法第二條第一項之規定，為「
    從舊從輕」之比較。(二)被告行為後，罰金罰鍰提高標準條
    例第二條業已刪除，而刑法第四十一條第一項前段關於易科
    罰金之折算標準已由舊法之銀元一百元、二百元、三百元修
    正為新臺幣（下同）一千元、二千元、三千元，因屬科刑規
    範事項之變更，其折算標準為裁判時所應諭知，自有就新舊
    法規定比較之必要，經比較新舊法結果，以被告行為時之舊
    法較為有利於被告，是依修正後刑法第二條第一項前段之規
    定，本件應適用被告行為時之舊法即依修正前刑法第四十一
    條第一項前段、修正前罰金罰鍰提高標準條例第二條、現行
    法規所定貨幣單位折算新臺幣條例第二條之規定，諭知以銀
    元三百元即新臺幣九百元折算一日為易科罰金之折算標準。
    (三) 被告行為後，刑法第三十三條第五款亦於九十四年二
    月二日修正公布，並自九十五年七月一日起施行；修正後刑
    法第三十三條第五款規定「罰金：新臺幣一千元以上，以百
    元計算之」，與修正前刑法第三十三條第五款規定「罰金：
    一元以上」不同。比較新舊法結果，以舊法較有利於被告，
    故依刑法第二條第一項前段規定，本案關於刑法第二百七十
    七條第一項及第三百零五條之法定刑罰金部分，自應適用行
    為時之法律即修正前刑法第三十三條第五款規定決定其罰金
    部分之法定刑。而關於刑法第二百七十七條第一項及同法第
    三百零五條法定刑為罰金之提高標準之新舊法適用問題，因
    被告行為後，刑法施行法第一條之一於九十五年六月十四日
    修正公布增訂。修正增訂之刑法施行法第一條之一規定：「
    中華民國九十四年一月七日刑法修正施行後（按指九十五年
    七月一日），刑法分則編所定罰金之貨幣單位為新臺幣。九
    十四年一月七日刑法修正時，刑法分則編未修正之條文定有
    罰金者，自九十四年一月七日刑法修正施行後，就其所定數
    額提高為三十倍。但七十二年六月二十六日到九十四年一月
    七日新增或修正之條文，就其所定數額提高為三倍」。本件
    被告所犯刑法第二百七十七條第一項傷害罪及同法第三百零
    五條恐嚇安全罪之法定刑均有罰金刑（銀元一千元以下及銀
    行三百元以下），且為刑法分則編未修正之條文而定有罰金
    刑者；於刑法施行法第一條之一修正增訂前，其貨幣單位為
    銀元，罰金刑之提高標準應適用罰金罰鍰提高標準條例第一
    條之規定「依法律應處罰金、罰鍰者，就其原定數額得提高
    為二倍至十倍」，而再依現行法規所定貨幣單位折算新臺幣
    條例第二條規定：「現行法規所定金額之貨幣單位為圓、銀
    元或元者，以新臺幣元之三倍折算之」。如換算為新臺幣，
    則刑法第二百七十七條第一項及第三百零五條之法定刑罰金
    刑部分，應分別為罰金新臺幣三萬元以下（一千元乘十乘三
    ）及新臺幣九千元，如適用刑法施行法第一條之一規定提高
    三十倍，亦為新臺幣三萬元以下（一千元乘三十）及新臺幣
    九千元，是其關於法定刑為罰金部分之提高標準，新舊法均
    無較不利之情形，故依刑法第二條第一項前段規定，本案關
    於刑法第二百七十七條第一項及第三百零五條之法定刑罰金
    提高標準部分，自應適用行為時之法律即罰金罰鍰提高標準
    條例第一條及現行法規所定貨幣單位折算新臺幣條例第二條
    。(四)修正後刑法第五十一條第六款規定：「宣告多數拘役
    者，比照前款定其刑期。但不得逾一百二十日。」，與舊法
    規定之數罪併罰定其應執行者：「宣告多數拘役者，比照前
    款定其刑期。但不得逾四個月。」之規定相較，修正後規定
    並無對行為人較為有利，此為影響行為人刑罰之法律效果，
    是被告行為後法律已有所變更，經比較新舊刑法第五十一條
    第六款之規定結果，應依刑法第二條第一項前段之規定，適
    用修正前之舊法，而定其應執行之刑。(五)綜合上述比較結
    果，本件修正後規定並未較有利於被告，依修正後刑法第二
    條第一項規定，應適用修正前規定。
據上論斷，應依刑事訴訟法第二百九十九條第一項，刑法第二條
第一項前段、第二百七十七條第一項、第三百零五條、修正前刑
法第四十一條第一項前段、第五十一條第六款，罰金罰鍰提高標
準條例第一條前段，修正前罰金罰鍰提高標準條例第二條，現行
法規所定貨幣單位折算新臺幣條例第二條，判決如主文。
中　　華　　民　　國　　96　　年　　6 　　月　　29　　日
                  刑事第六庭  審判長法  官  洪俊誠
                                    法  官  高英賓
                                    法  官  戴博誠
上正本證明與原本無異。
如不服本判決，應於送達後十日內向本院提出上訴狀（須附繕本
），上訴於臺灣高等法院臺中分院。
                                    書記官  林政佑
中　　華　　民　　國　　96　　年　　6 　　月　　29　　日
【附錄論罪科刑法條】
刑法第二百七十七條第一項：
傷害人之身體或健康者，處三年以下有期徒刑、拘役或一千元以
下罰金。
刑法第三百零五條：
以加害生命、身體、自由、名譽、財產之事，恐嚇他人致生危害
於安全者，處二年以下有期徒刑、拘役或三百元以下罰金。
